【裁判字號】    99,訴,611
【裁判日期】    990604
【裁判案由】    搶奪等
【裁判全文】
臺灣高雄地方法院刑事判決               99年度訴字第611號
公  訴  人  臺灣高雄地方法院檢察署檢察官
被      告  庚○○
上列被告因搶奪等案件，經檢察官提起公訴（99年度偵字第1075
7 號），嗣本院訊問被告後，因被告就其被訴犯罪事實為有罪之
陳述，經詢問被告、檢察官之意見後，合議庭裁定由受命法官依
簡式審判程序獨任審理，並判決如下：
    主  文
庚○○犯如附表所示之罪，均累犯，各處如附表所示之刑。應執
行有期徒刑陸年肆月。
    事  實
一、庚○○前因搶奪案件，經本院以91年度訴字第3675號判決有
    期徒刑2 年6 月，復因施用毒品案件，經本院92年度易字第
    645 號及高等法院高雄分院92年度上訴字第463 號分別判處
    有期徒刑5 月及8 月，又因竊盜案件經本院91年度易字第13
    50號判處有期徒刑3 月，上開各罪並經本院以92年度聲字第
    3008號裁定定應執行刑有期徒刑3 年6 月確定，甫於民國95
    年3 月23日因縮短刑期假釋出監並付保護管束，於96年10月
    31日假釋期滿。詎其猶不知悔改，於附表所示之時間、地點
    ，竟分別基於意圖為自己不法所有之搶奪犯意，騎乘車牌號
    碼HR5 ─263 號重機車，並以廣告紙遮掩車牌後，以附表所
    示方式，乘附表所示之被害人不及防備之際，搶奪如附表所
    示被害人之財物，並致附表編號8 之被害人受有如附表編號
    8 所示之傷害。
二、嗣經警循線查悉上情，並於高雄縣鳳山市○○街53巷口見庚○○騎乘上開機車形跡可疑而予盤查，經其同意後搜索，在
    其身上起獲己○○○、辛○○、戊○○附表所示之手機各1
    支及癸○○附表所示之手機1 支及朝鮮龍銀1 圓等物。
三、案經丙○○、戊○○告訴高雄縣政府警察局鳳山分局報告臺
    灣高雄地方法院檢察署檢察官偵查起訴。
    理  由
一、本件被告庚○○所犯係死刑、無期徒刑、最輕本刑為3 年以
    上有期徒刑以外之罪，其於準備程序中就被訴事實為有罪之
    陳述，經法官告知簡式審判程序之旨，並聽取檢察官及被告
    之意見後，本院認為適宜由受命法官獨任進行簡式審判程序
    ，依刑事訴訟法第273 條之1 第1 項規定，裁定由受命法官
    獨任進行審判程序。又簡式審判程序之證據調查，依刑事訴
    訟法第273 條之2 規定，不受同法第159 條第1 項審判外陳
    述排除之限制，再被告對於卷內之各項證據亦不爭執證據能
    力（本院訴卷第36-39 頁），故卷內所列之各項證據，自得
    作為證據，先予敘明。
二、訊據被告對於上開犯罪事實均坦承不諱（本院訴卷第12、25
    、36頁），核與被害人壬○○○、甲○○、乙○○、丙○○
    、己○○○、辛○○、戊○○、癸○○等人於於警詢或偵查
    中所指訴之情節相符（警卷第33-51 、54-56 、62-63 頁）
    ，並有經庚○○確認無誤之本案監視器畫面、車籍查詢【車
    號：HR5- 263、車主：庚○○】基本資料畫面、贓物認領保
    管單【具領人：己○○○、辛○○、戊○○、癸○○】、診
    斷證明書【戊○○】、被害人戊○○確認無誤之本案監視器
    畫面（偵卷第53頁）、高雄縣警察局鳳山分局重大刑案記錄
    通報單【被害人：癸○○】、高雄縣政府警察局鳳山分局文
    山派出所受理刑事案件報案三聯單【報案人：癸○○】、高
    雄縣政府警察局鳳山分局文山派出所受理各類案件記錄表各
    1 份在卷可稽（參偵卷第24、31、44、47、51-53 、57-59
    、64頁），復有高雄縣政府警察局鳳山分局搜索、扣押筆錄
    （偵卷第68-71 、72至74-1頁）、監視錄影器翻拍照片、庚○○模擬現場照片、扣案贓證物照片等在卷可供憑參（偵卷
    第18-23 、60-61 、65-67 頁），足認，被告之自白應與事
    實相符，足為判斷之依據，本案之事證明確，被告上揭犯行
    堪予認定，應予依法論科。
三、按刑法第329 條準強盜罪之規定，旨在以刑罰之手段，保障
    人民之身體自由、人身安全及財產權，免受他人非法之侵害
    。立法者就竊盜或搶奪而當場施以強暴、脅迫者，僅列舉防
    護贓物、脫免逮捕或湮滅罪證三種經常導致強暴、脅迫行為
    之具體事由，係選擇對身體自由與人身安全較為危險之情形
    ，視為與強盜行為相同，而予以重罰，擬制為強盜行為之準
    強盜罪構成要件行為，雖未如刑法第328 條強盜罪之規定，
    將實施強暴、脅迫所導致被害人或第三人不能抗拒之要件予
    以明文規定，惟必於竊盜或搶奪之際，當場實施之強暴、脅
    迫行為，已達使人難以抗拒之程度，其行為之客觀不法，方
    與強盜行為之客觀不法相當，而得與強盜罪同其法定刑；若
    尚未達於使人難以抗拒之程度者，即難與強盜行為同視，自
    不能遽依準強盜罪論擬，司法院釋字第630 號解釋闡述甚明
    。查附表編號8 部分，被告於搶奪戊○○過程中，因被告所
    騎乘機車拉力很大，致當時騎乘腳踏車之戊○○跌倒後即昏
    倒並被拖行，且受有頭部外傷、雙手擦傷、牙齒動搖、臉部
    擦傷及撕裂傷之傷害，又被告當時一拉扯就將戊○○的皮包
    搶走了，因係突然間發生的，所以戊○○沒有防備也沒有抵
    抗就被搶走皮包等情，此有戊○○之證詞及診斷證明書在卷
    可參（警卷第48-50 、52、159-161 頁），足證，被告於當
    時雖有拉扯戊○○皮包並致戊○○倒地受傷之事實，然尚未
    達難以抗拒之程度甚明，揆諸上揭說明，自不能遽依準強盜
    罪論擬。況起訴書僅認為被告此部分構成刑法第325 條第1
    項之搶奪罪，亦未論以準強盜罪。又檢察官認被告於附表編
    號8 搶奪戊○○過程中，所造成戊○○受有上述傷害，應另
    論以傷害罪，並數罪併罰等語，然按「被告奪取皮包之際，
    明知奪取皮包有使蕭婦跌落機車受傷之危險，仍基於不確定
    故意用力奪取，蕭婦一時重心不穩，而自機車後座跌落，致
    頭部外傷，顏面部裂傷核被告所為，係犯刑法第三百二十五
    條第一項、第二百七十七條第一項之罪，其一行為觸犯搶奪
    、傷害二罪名，屬想像競合犯，應從搶奪重罪處斷。」（最
    高法院80年度台上字第1104號判決意旨可參）。惟查本件依
    戊○○上開證詞，尚難認被告係於行搶之後另行起意傷害戊○○甚明。是核被告庚○○就附表編號1 至7 所為，分別係
    犯刑法第325 條第3 項、第1 項之搶奪未遂罪及第325 條第
    1 項之搶奪罪（除編號2 為搶奪未遂罪外，其餘均為搶奪罪
    ）。又如附表編號8 部分，被告係犯刑法第325 條第1 項搶
    奪罪及同法第277 條第1 項之傷害罪，被告以同一行為，而
    觸犯有搶奪及傷害二罪名，依上開最高法院判決意旨，應論
    以想像競合犯，而從一重之搶奪重罪處斷。檢察官認此部分
    應論以數罪，並併罰之，容有未合，附此說明。被告所犯上
    開搶奪各罪間，犯意各別，行為互殊，應予分論併罰。又被
    告有事實欄所述刑之宣告及執行，有台灣高等法院被告前案
    紀錄表1 份在卷可稽，其受有期徒刑執行完畢，5 年內故意
    再犯本件有期徒刑以上之罪，均為累犯，俱應依刑法第47條
    第1項 規定加重其刑。又附表編號2 部分，被告已著手於犯
    罪行為之實行而不遂，為未遂犯，爰依刑法第25條第2 項規
    定按既遂犯之刑減輕之，並依刑法第71條第1 項規定，先加
    後減之。又本件被告之所以遭警查獲，係因被告犯戊○○乙
    案後，警方比對監視錄器找出被告作案所用車牌號碼HR5 ─
    263 號重機車涉有重嫌後，循線逮捕被告，且警方於將被告
    帶回警局製作筆錄前，業已先行掌握被告涉犯本案各罪之證
    據，例如監視錄影器的翻拍照片，以及被害人的報案資料、
    筆錄等，且因犯案的地點皆在同一地區也就是鳳山市，因此
    認為被告涉嫌重大才於警詢時加以詢問被告起訴書附表所列
    案件是否為被告所犯之後，被告才加以承認，並非是被告主
    動告知警方並承認其犯有何案件等情，有高雄縣政府警察局
    鳳山分局偵查隊本案承辦員警李政曉與本院法官之公務電話
    紀錄1 份在卷可按（本院訴卷第23頁），且為被告所是認（
    本院訴卷第35頁背面）。準此，本案被告應無犯罪後於該管
    公務員發覺前，向警方為自首之情形，附此敘明。爰審酌被
    告前有搶奪、施用毒品、竊盜等前科，素行不佳，且年輕力
    壯、四肢健全，竟不思以正當方式賺取生活所需，卻貪圖小
    利，甘犯典刑，侵害被害人之財產權，並影響社會治安及造
    成被害人心理陰影甚鉅，且造成被害人戊○○受有上開傷害
    ，所為實應非難，惟念及被告尚能坦承犯行，表示悔意，犯
    後態度，非無足取，但尚未賠償被害人損失或與被害人達成
    和解，及被告犯罪之動機、目的、手段等一切情狀，分別量
    處如主文所示之刑，並合併定應執行刑，以示懲儆。
四、至檢察官雖請求併行諭知強制工作之保安處分，惟按保安處
    分係針對受處分人將來之危險性所為之處置，以達教化、治
    療之目的，為刑罰之補充制度。我國現行刑法採刑罰與保安
    處分雙軌制，係在維持行為責任之刑罰原則下，為協助行為
    人再社會化之功能，以及改善行為人潛在之危險性格，期能
    達成根治犯罪原因、預防犯罪之特別目的。是保安處分中之
    強制工作，旨在對嚴重職業性犯罪及欠缺正確工作觀念或無
    正常工作因而犯罪者，強制其從事勞動，學習一技之長及正
    確之謀生觀念，使其日後重返社會，能適應社會生活。刑法
    第90條及竊盜犯贓物犯保安處分條例第3 條第1 項規定，均
    係本於保安處分應受比例原則之規範，使保安處分之宣告，
    與行為人所為行為之嚴重性、行為人所表現之危險性及對於
    行為人未來行為之期待性相當之意旨而制定，而由法院視行
    為人之危險性格，決定應否令入勞動處所強制工作，以達預
    防之目的（最高法院91年度台上字第4625號刑事判決意旨參
    照）。本院審酌被告庚○○除本案外，雖曾於91年間另犯連
    續搶奪罪，經本院91年度訴字第3675號判決處有期徒刑2 年
    6 月確定在案，並於95年3 月23日假釋出監，而於96年10月
    31日假釋期滿之後，此外，別無其他財產上犯罪紀錄，此有
    上開本院判決及臺灣高等法院被告前案紀錄表各1 份在卷可
    按，而本案之犯罪時間係在99年3 月間，距上開連續搶奪罪
    之犯罪時間及出監日期已有相當時日，是尚難證明被告庚○○有犯罪之習慣，且被告庚○○原本受僱從事冷氣空調系統
    之安裝，有正當工作，具專業技能，有健保資訊連結作業查
    詢單、商業登記資料查詢單在卷可參（本院訴卷第35頁），
    故其非因欠缺專業技能而無工作始犯本案，是其行為之危險
    性尚未達必須以強制勞動之方式而施予矯正之程度。因此，
    本院認就被告上開搶奪犯行諭知如主文之懲罰，應屬足夠，
    爰未對其為保安處分之宣告，檢察官請求諭知保安處分，尚
    有未洽，附此敘明。
據上論斷，應依刑事訴訟法第299 條第1 項前段、第273 條之1
第1 項，刑法第325 條第1 項、第3 項、第277 條第1 項、第51
條第5 款、第55條、第47條第1 項、第25條第2 項、第71條第1
項，刑法施行法第1 條之1 ，判決如主文。
本案經檢察官丁○○到庭執行職務。
中    華    民    國    99    年    6    月     4    日
                  刑事第四庭  法  官  張  震
以上正本證明與原本無異。
如不服本判決應於收受送達後十日內向本院提出上訴書狀，並應
敘述具體理由；其未敘述上訴理由者，應於上訴期間屆滿後二十
日內向本院補提理由書（均須按他造當事人之人數附繕本）「切
勿逕送上級法院」。
中    華    民    國    99    年    6     月     4    日
                              書記官  鄒秀珍
附錄犯罪科刑法條：
中華民國刑法第325條（普通搶奪罪）
意圖為自己或第三人不法之所有，而搶奪他人之動產者，處6 月
以上5 年以下有期徒刑。
因而致人於死者，處無期徒刑或7 年以上有期徒刑，致重傷者，
處3 年以上10年以下有期徒刑。
第1 項之未遂犯罰之。
中華民國刑法第277條（普通傷害罪）
傷害人之身體或健康者，處 3 年以下有期徒刑、拘役或 1 千元
以下罰金。
犯前項之罪因而致人於死者，處無期徒刑或 7 年以上有期徒刑
；致重傷者，處 3 年以上 10 年以下有期徒刑。
 附表：
┌──┬────┬──────────────┬────────────┐
│編號│被害人  │  犯    罪    事    實      │ 罪  名  及  宣  告  刑 │
│    │        │                            │                        │
├──┼────┼──────────────┼────────────┤
│1   │壬○○○│庚○○騎乘機車於99年3 月13日│犯搶奪罪，累犯，處有期徒│
│    │        │19時45分許，在高雄市鳳山市建│刑拾月。                │
│    │        │國路與鳳松路交岔口處，乘被害│                        │
│    │        │人騎乘腳踏車不及防備之際，搶│                        │
│    │        │奪被害人咖啡色背包1 只（內有│                        │
│    │        │現金150 元、土地銀行基金贖回│                        │
│    │        │單據1 張）。                │                        │
├──┼────┼──────────────┼────────────┤
│2   │甲○○  │庚○○騎乘機車於99年3 月14日│犯搶奪未遂罪，累犯，處有│
│    │        │12時許，在高雄縣鳳山市○○街│期徒刑陸月。            │
│    │        │與松江路交岔口處，乘被害人騎│                        │
│    │        │乘腳踏車不及防備之際，出手搶│                        │
│    │        │奪被害人斜背身上之皮包1 只，│                        │
│    │        │惟因被害人反抗尖叫，庚○○搶│                        │
│    │        │奪未果，旋即逃離現場。      │                        │
├──┼────┼──────────────┼────────────┤
│3   │乙○○  │庚○○騎乘機車於99年3 月14日│犯搶奪罪，累犯，處有期徒│
│    │        │20時53分許，在高雄縣鳳山市光│刑拾月。                │
│    │        │明路46之2 號前，乘被害人騎乘│                        │
│    │        │腳踏車不及防備之際，搶奪被害│                        │
│    │        │人之黑色小皮包1 只（內有現金│                        │
│    │        │約800 元、身份證、健保卡及提│                        │
│    │        │款卡等物。）                │                        │
├──┼────┼──────────────┼────────────┤
│4   │己○○○│庚○○騎乘機車於99年3 月20日│犯搶奪罪，累犯，處有期徒│
│    │        │19時35分許，在高雄縣鳳山市新│刑拾月。                │
│    │        │強路305 巷19號前，乘被害人行│                        │
│    │        │走中不及防備之際，搶奪被害人│                        │
│    │        │之黑色皮包1 只（內有現金約  │                        │
│    │        │200 元、手機1 支、鑰匙及健保│                        │
│    │        │卡等物。）                  │                        │
├──┼────┼──────────────┼────────────┤
│5   │丙○○  │庚○○騎乘機車於99年3 月19日│犯搶奪罪，累犯，處有期徒│
│    │        │21時許，在高雄縣鳳山市○○路│刑拾月。                │
│    │        │120 巷口處，乘被害人騎乘機車│                        │
│    │        │不及防備之際，搶奪被害人斜背│                        │
│    │        │於胸前之咖啡色皮包1 只（內有│                        │
│    │        │現金約5000元、存摺、支票、身│                        │
│    │        │份證、健保卡等物。）        │                        │
├──┼────┼──────────────┼────────────┤
│6   │癸○○  │庚○○騎乘機車於99年3 月21日│犯搶奪罪，累犯，處有期徒│
│    │        │17時55分許，在高雄縣鳳山市文│刑拾月。                │
│    │        │安街32號前處，乘被害人騎乘機│                        │
│    │        │車不及防備之際，搶奪被害人身│                        │
│    │        │上皮包1 只（內有現金約8400元│                        │
│    │        │、朝鮮龍銀1 圓、手機1 隻、身│                        │
│    │        │分證1 張、駕照1 張、健保卡2 │                        │
│    │        │張及金融卡等物。）          │                        │
├──┼────┼──────────────┼────────────┤
│7   │辛○○  │庚○○騎乘機車於99年3 月20日│犯搶奪罪，累犯，處有期徒│
│    │        │21時5 分許（起訴書誤載為99年│刑拾月。                │
│    │        │3 月22日19時），在高雄縣鳳山│                        │
│    │        │市○○○路662 號前（起訴書誤│                        │
│    │        │載為南江街53號巷口處），乘被│                        │
│    │        │害人騎乘機車不及防備之際，搶│                        │
│    │        │奪被害人斜背身上之紅色皮包1 │                        │
│    │        │只（內有現金約2500元、手機1 │                        │
│    │        │隻、身分證、健保卡及駕照各1 │                        │
│    │        │張、信用卡3 張及提款卡2 張等│                        │
│    │        │物。）                      │                        │
├──┼────┼──────────────┼────────────┤
│8   │戊○○  │庚○○騎乘機車於99年3 月20日│犯搶奪罪，累犯，處有期徒│
│    │        │21時50分許，在高雄縣鳳山市林│刑壹年。                │
│    │        │森路373 巷口處，乘被害人騎乘│                        │
│    │        │腳踏車不及防備之際，搶奪被害│                        │
│    │        │人斜背身上之女用咖啡色側背包│                        │
│    │        │1 只（內有現金約700 元、手機│                        │
│    │        │1 隻、健保卡3 張等物。），並│                        │
│    │        │造成被害人跌倒後即昏倒並被拖│                        │
│    │        │行，且受有頭部外傷、雙手擦傷│                        │
│    │        │、牙齒動搖、臉部擦傷及撕裂傷│                        │
│    │        │之傷害。                    │                        │
└──┴────┴──────────────┴────────────┘

司法院資訊處製作；財團法人民間司法改革基金會備份。
